【裁判字號】    89,上易,4016
【裁判日期】    890929
【裁判案由】    妨害名譽
【裁判全文】
臺灣高等法院刑事判決                  八十九年度上易字第四一六號
    上  訴  人
    即  自訴人  乙○○
    被      告  甲○○
右上訴人，因被告妨害名譽案件，不服臺灣台北地方法院，八十九年度自字第七一九
號，中華民國八十九年九月二十九日第一審判決，提起上訴，本院判決如左：
    主      文
上訴駁回。
    理      由
一、自訴意旨略以：被告甲○○於八十九年八月三日在臺灣台北地方法院檢察署八十
    九年偵續字第三六四號案，侯名皇檢察官在第十二法庭開偵查庭時，當時在場者
    有檢察官侯名皇、書記官劉艾文、學習司法官林實棟、法警郭正裕及該案被告葉
    清檳、徐文達、劉美秀、林秀蘭、吳洪泉面前，當多數人面前指著自訴人（自訴
    人在該案中為告訴人）稱：「告訴人的心態比鄭太吉還狠毒」，因鄭太吉為殺人
    犯，而自訴人僅為保護自己權益而提起告訴，豈可相提併論，故認被告甲○○涉
    犯刑法第三百零九條第一項公然侮辱罪等語。
二、訊據被告甲○○固不否認於八十九年八月三日在開偵查庭時確有提到「認為他這
    個人比那個鄭太吉心還要狠」此語，惟否認有公然侮辱之犯意，辯稱：叫鄭太吉
    的人很多，伊並未提到是屏東殺人案的鄭太吉，況當時只是伊認為自訴人每次都
    用莫須有的罪名告伊，伊表示個人感受而己，並無侮辱自訴人之意等語。
三、經查：
    (一)自訴人先前於八十八年間告訴被告甲○○涉犯毀損罪，被告甲○○於八十九年
      六月一日才經本院以八十九年度上易字第一Ｏ五七號判決無罪確定，而自訴人
      於八十八年十二月十七日亦曾具狀認被告甲○○涉犯行使偽造私文書罪，而向
      臺灣台北地方法院檢察署提出告訴，經台灣台北地方法院檢察署以八十九年度
      偵字第一二五號案受理，復於八十八年十二月二十日另具狀認被告甲○○涉犯
      背信罪，亦向臺灣台北地方法院檢察署提出告訴，經臺灣台北地方法院檢察署
      以八十九年度偵字第三四五號受理，該二案於八十九年五月十六日經檢察官為
      不起訴處分，惟經自訴人再議後發回，現由臺灣台北地方法院檢察署以八十九
      年度偵續字第三六四號案受理，此經原審調閱臺灣台北地方法院檢察署八十九
      年度偵續字第三六四號卷查證屬實，可知兩造間有數起訴訟。
    (二)原審調臺灣台北地方法院檢察署八十九年偵續字第三六四號背信案八十九年八
      月三日開庭錄音帶經本院當庭播放，被告甲○○於檢察官訊問「你們六位對告
      訴人告你們背信，有沒有什麼話要說沒有？」時，確曾稱「我們認為他這個人
      比那個鄭太吉心還要狠」此語。而偵查庭中固有承辦檢察官、書記官、值庭法
      警及同案被告五人等特定多數人在場得以共見共聞之狀況。
    (三)本件姑不論被告認為自訴人屢次自訴並無道理，主觀上是否具有公然侮辱人之
      故意。而偵查不公開之刑事訴訟法第二百四十五條定有明文。又刑法第三百零
      九條所定公然侮辱罪，以公然為要件，所謂「公然」指不特定人或多數人得以
      共見共聞之狀況，所稱多數人係包括特定之多數人在內，至其人數應視立法意
      旨及實際情形已否達於公然之程度而定（見大法官釋字第一四五號解釋意旨）
      ，偵查庭既不公開，應訊人在場均由檢察官指揮。本質上不屬於所稱「公然」
      ，被告在偵查庭中有自訴人所指言語，亦無從按公然侮辱罪處罰，換言之，犯
      罪之構成要件仍有未足。
四、原審以被告無一侮辱自訴人名譽之犯罪故意判決無罪，雖非酌論，然判決結果為
    無罪之諭知則為正確。自訴人上訴意旨以被告有犯罪故意，應為有罪判決云云，
    指摘原判決，經核無理由，應駁回上訴。
據上論斷，應依刑事訴訟法第三百六十八條判決如主文。
中      華      民      國    八十九    年     十二     月      六      日
                              臺灣高等法院刑事第十八庭
                                  審判長法  官  吳      敦
                                        法  官  林  陳  松
                                        法  官  吳  明  峰
右正本證明與原本無異。
不得上訴。
                                        書記官  李  華  安
中      華      民      國    八十九    年     十二     月      八      日


司法院資訊處製作；財團法人民間司法改革基金會備份。
